臺灣高雄地方法院刑事判決　　　　　　95年度簡上字第1166號
上　訴　人
即　公訴人　臺灣高雄地方法院檢察署檢察官
上　訴　人
即　被　告　被　告　己○○
上　訴　人
即　被　告　丁○○
被　　　告　戊○○
被　　　告　甲○○
上列被告等因妨害自由等案件，不服本院鳳山簡易庭95年度簡字
第3456號第一審判決（聲請簡易判決處刑案號：臺灣高雄地方法
院檢察署94年度偵字第18387 號），提起上訴，本院判決如下：
    主  文
原判決撤銷。
己○○、戊○○、甲○○共同以非法方法，剝奪人之行動自由，
各處有期徒刑肆月，如易科罰金，均以銀元佰元即新臺幣玖佰
元折算壹日。均緩刑貳年。
丁○○共同以非法方法，剝奪人之行動自由，處有期徒刑月，
如易科罰金，以銀元佰元即新臺幣玖佰元折算壹日。緩刑貳年
。
    事  實
一、己○○與丙○○結識多年，原私交甚篤。己○○於民國93年
    間，見丙○○為賭債所苦，遂陸續出借款項總計約新臺幣（
    下同）300 餘萬元予丙○○償還賭債。詎丙○○非但未依約
    如期清償債款，反而變本加厲，繼續沉淪賭場。94年7 月10
    日凌晨某時，己○○接獲某真實姓名年籍不詳，綽號「慶仔
    」之友人電話，告知丙○○正在位於高雄縣大寮鄉○○○道
    路上之賭場內賭博一事。己○○遂邀集友人丁○○（綽號「
    二齒」）、戊○○（綽號「銨仔」）及甲○○，於同日凌晨
    零時至1 時許間，驅車同往上開賭場，並進入該賭場2 樓，
    要求丙○○外出協商債務問題。俟丙○○步出賭場外，其等
    4 人即共同基於剝奪人之行動自由之犯意聯絡，喝令丙○○
    進入其等駕駛之自用小客車內，丙○○不敢違抗，因而聽命
    上車。隨由丁○○駕駛車輛，戊○○及己○○坐於後座，左
    右包夾丙○○，以此方式剝奪丙○○之行動自由。坐於副駕
    駛座之甲○○則要求丙○○想辦法籌錢還款。嗣於同日凌晨
    1 、2 時許，其等抵達位於高雄市○○路與中山路口之「壺
    說八道KTV 」（下稱壺說八道），進入該KTV 包廂內。戊○○隨即要求丙○○設法償還積欠己○○之300 萬元債務，並
    向丙○○恫稱：如當日未能交出50萬元，即無法離開等語，
    使丙○○心生畏懼，旋撥打電話向友人趙明文借款30萬元，
    並囑請趙明文將該筆款項交予大寮賭場內某真實姓名年籍不
    詳，綽號「咖啡」之男子，而由「咖啡」於同日凌晨4 時許
    ，持款送至壺說八道交予丁○○，再轉交己○○。期間因丙○○向己○○等反應無法借得金錢，戊○○、甲○○遂共同
    基於傷害之犯意聯絡，聯手毆打丙○○。經己○○及丁○○
    出面制止，其等2 人始停手。另戊○○又承前傷害丙○○之
    單一行為決意，於丙○○表示欲離開現場，以便處理積欠己○○債務時，出手毆打丙○○。因而使丙○○受有頭頂部挫
    傷5 ×4 公分腫痛、前額挫傷2 ×2.5 公分、嘴唇挫傷腫痛
    、頭暈等傷害。嗣於同日凌晨5 、6 時許，己○○、丁○○
    、戊○○、甲○○等人復承前妨害自由之犯意聯絡，由戊○○強押丙○○上車，甲○○坐於丙○○右方，由丁○○駕車
    同往高雄縣澄清湖附近山區，己○○則先行離去。嗣抵上開
    山區，丁○○即取出本票，由甲○○喝令丙○○簽發本票以
    供擔保。丙○○遂簽發票面金額90萬元之本票1 紙及票面金
    額30萬元之本票7 紙交予甲○○等人，而使丙○○行無義務
    之事。另趙明文於交付上開30萬元予「咖啡」後，見丙○○
    仍未經釋放，遂邀集友人前往位於高雄市○○路與七賢路口
    之「彩色巴黎泡沫紅茶店」（下稱彩色巴黎），欲與己○○
    等人進行協商。竟驚覺渠等遭受某真實姓名年籍均不詳之男
    子監視，趙明文遂請該男子撥打電話予戊○○等人，要求即
    刻釋放丙○○，否則將報警處理。戊○○等人聞訊，始將丙○○載離澄清湖山區。並於同日上午8 、9 時許，在高雄市
    ○○路接載己○○同往「彩色巴黎」。迨其等抵達「彩色巴
    黎」後，趙明文因見丙○○受傷，遂央渠友人陪同丙○○就
    醫。丙○○經送醫途中，撥打電話予趙明文，請其協助取回
    前述本票。趙明文遂請真實姓名年籍不詳綽號「阿豪」之友
    人，向己○○等人取回前述本票後，「阿豪」再將上開本票
    交還丙○○。
二、案經丙○○訴由高雄市政府警察局苓雅分局報請臺灣高雄地
    方法院檢察署檢察官偵查起訴。
    理  由
一、證據能力有無之認定：
（一）告訴人丙○○於警詢時之陳述：
   1、按被告以外之人於審判外之言詞或書面陳述，除法律有規
      定者外，不得作為證據；被告以外之人於檢察事務官、司
      法警察官或司法警察調查中所為之陳述，與審判中不符時
      ，其先前之陳述具有較可信之特別情況，且為證明犯罪事
      實存否所必要者，得為證據；被告以外之人於審判中死亡
      者；身心障礙致記憶喪失或無法陳述者；滯留國外或所在
      不明而無法傳喚或傳喚不到者；到庭後無正當理由拒絕陳
      述者，其於檢察事務官、司法警察官或司法警察調查中所
      為之陳述，經證明具有可信之特別情況，且為證明犯罪事
      實之存否所必要者，得為證據，刑事訴訟法第159 條第1
      項、第159 條之2 、第159 條之3 分別定有明文。
   2、查告訴人丙○○係被告以外之人，渠於警詢時之陳述，係
      被告以外之人於審判外之言詞陳述，依刑事訴訟法第159
      條第1 項規定，原則上並無證據能力。且告訴人丙○○於
      警詢時之陳述，核與渠於本院審理時證述之情節大致相符
      ，此有上開筆錄在卷足憑。且亦查無刑事訴訟法第159 條
      之3 所定各款情形。而被告丁○○於本院準備程序時，復
      否認上開證據方法之證據能力。依上開說明，應認告訴人
      丙○○於警詢時之陳述，並無證據能力。
（二）證人即告訴人丙○○、證人趙明文於偵訊時之陳述：
   1、證人即告訴人丙○○於95年1 月9 日、證人趙明文於94年
      12月7 日、95年1 月9 日在檢察官偵查時之陳述：
 （1）按被告以外之人於審判外之言詞或書面陳述，除法律有規
      定者外，不得為證據；被告以外之人於偵訊中向檢察官所
      為之陳述，除顯有不可信之情況者外，得為證據，刑事訴
      訟法第159 條第1 項、第159 條之1 第2 項分別定有明文
      。而所謂不可信情況之認定，法院應審酌被告以外之人於
      陳述時之外在環境及情況，例如：陳述時之心理狀況、有
      無受到外力干擾等，以為判斷之依據，故係決定陳述有無
      證據能力，而非決定陳述內容之證明力（法院辦理刑事訴
      訟案件應行注意事項89參照）。職是，被告以外之人前於
      偵查中已具結而為證述，除反對該項供述得具有證據能力
      之一方，已釋明「顯有不可信之情況」之理由外，皆得為
      證據。
 （2）證人即告訴人丙○○於95年1 月9 日、證人趙明文於94年
      12月7 日、95年1 月9 日在檢察官偵查時，均係以證人之
      身份，經檢察官告以具結之義務及偽證之處罰，經渠等具
      結，而於負擔偽證罪之處罰心理下所為，係經以具結擔保
      其證述之真實性。又司法實務運作上，咸認偵查中檢察官
      向被告以外之人所取得之陳述，原則上均能遵守法律規定
      ，不致違法取供，其可信性極高，因而明定除顯有不可信
      之情況者外，得為證據。亦即，被告以外之人於偵查中依
      法應具結者已具結，向檢察官所為之陳述，原則上具有證
      據能力，於例外「顯有不可信之情況」，始不具證據能力
      。證人丙○○、趙明文於檢察官訊問時之證述，並無證據
      顯示係遭受強暴、脅迫、詐欺、利誘等外力干擾情形，或
      在影響其心理狀況致妨礙其自由陳述等顯不可信之情況下
      所為。既無顯不可信之情況，上開證人於偵查中向檢察官
      所述，自有證據能力。
   2、告訴人丙○○於94年12月26日檢察官訊問時之陳述：
 （1）按證人依法應具結而未具結，其證言不得作為證據，刑事
      訴訟法第158 條之3 定有明文；復按告訴人之指訴雖係以
      使被告受刑事訴追為目的，但非刑事訴訟法第3 條所稱之
      「當事人」，乃當事人以外之第三人，除依同法第271 條
      之1 規定到庭單純陳述意見時，毋庸具結外，如就與待證
      事實有重要關係之親身知覺、體驗事實陳述時，即居於證
      人之地位，依上開增訂公布之規定，自應依同法第186 條
      第1 項規定命其具結，使告訴人知悉其有據實陳述之義務
      ，以擔保其證言之真實性，該供述證據始具證據能力，如
      未踐行人證之法定調查程序，應不得作為證據（最高法院
      93年度臺上字第6838號裁判意旨參照）。
 （2）查告訴人丙○○於94年12月26日檢察官偵訊時，並未經檢
      察官告以具結之義務及偽證罪之處罰，且未於供前或供後
      使其具結，有該期日偵訊筆錄在卷可稽，是依前揭說明，
      該偵訊筆錄有關告訴人丙○○之證詞部分，無證據能力，
      本院自不得採為判斷之依據。
（三）共同被告於偵訊時之陳述：
   1、共同被告己○○、丁○○、戊○○、甲○○於檢察官偵訊
      中之供述，雖未經檢察官依證人詰問程序命具結後詰問，
      惟其等於偵訊中均係以被告身分接受訊問，而非以證人身
      分接受詰問，均非屬「依法應具結」之人，核與刑事訴訟
      法第158 條之3 所定之「依法應具結而未具結者」有間，
      尚不能僅以其未經具結即認為無證據能力。惟刑事訴訟法
      第159 條第1 項之所以排除「被告以外之人於審判外之陳
      述」之證據能力，無非係以該「被告以外之人於審判外之
      陳述」於本案中並未經具結，且其陳述未經對造當事人之
      反詰問。蓋未經具結之證言，即使為虛偽陳述，亦不構成
      偽證罪，其陳述欠缺真實性擔保；而未經反詰問之陳述，
      無法經由反詰問之過程確認其證言之真實性。簡言之，刑
      事訴訟法第159 條第1 項之立法目的，主要係因被告以外
      之人於審判外之陳述，無法擔保其陳述之真實性，故原則
      上不得作為實質證據。惟若被告以外之人在審判外之陳述
      ，具有可擔保其陳述真實性之情況存在，此時即與刑事訴
      訟法第159 條第1 項之立法目的無違，則無排除其證據能
      力之必要。故刑事訴訟法第159 條之2 及第159 條之3 關
      於「於檢察事務官、司法警察官或司法警察調查中所為之
      陳述」，乃規定其陳述具有「可信之特別情況」時，得為
      證據。乃因其陳述具有「可信之特別情況」，已有「真實
      性擔保」，故雖未經具結，亦未經反詰問，亦認其陳述具
      有證據能力。惟又觀之我國刑事訴訟法第159 條之1 規定
      ：「被告以外之人於審判外向法官所為之陳述，得為證據
      。被告以外之人於偵查中向檢察官所為之陳述，除顯有不
      可信之情況者外，得為證據。」而就被告以外之人於審判
      外向法官或偵查中向檢察官所為之陳述，明文規定具有證
      據能力，而未如同法第159 條之2 及第159 條之3 所規定
      須以「有可信之特別情況」為要件。審究上開規定之所以
      區分不同之詢問而為不同要件規定之原因，除於法官或檢
      察官面前之陳述，通常均係基於自由意志而陳述，其陳述
      較無「缺乏任意性」之疑慮外，更因法官及檢察官就證人
      、鑑定人有命其具結之權力，而證人、鑑定人於具結後如
      有虛偽陳述，即須受偽證罪之處罰，而透過具結程序使其
      陳述具有一定程度之真實性擔保，此亦係何以刑事訴訟法
      第158 條之3 規定「證人、鑑定人依法應具結而未具結者
      ，其證言或鑑定意見，不得作為證據。」之理由。故若被
      告以外之人於審判外向法官或檢察官所為之陳述，並未經
      具結或對造當事人之對質詰問，亦無其他真實性擔保之情
      形下，即不應認為具有證據能力。而檢察事務官、司法警
      察、司法警察官並無命證人具結之權力，無法經由命具結
      之法定程序中獲得真實性擔保，故被告以外之人在其等調
      查中之陳述，則須有「可信之特別情況」，而有一定之「
      真實性擔保」時，始具有證據能力。經查，本案共同被告
      己○○、丁○○、戊○○、甲○○於檢察官偵查中之供述
      ，雖係「於偵查中向檢察官所為之陳述」，惟其係以被告
      身分接受訊問，並未經具結，如為虛偽陳述，亦不負偽證
      罪之責任，其供述並無任何真實性之擔保，故尚不得依刑
      事訴訟法第159 條之1 第2 項之規定，而逕認為具有證據
      能力。
   2、惟就共同被告己○○、丁○○、戊○○、甲○○於偵查中
      之陳述，被告等於本院調查證據時，均知有上情而未於言
      詞辯論終結前就該證據是否屬於傳聞證據而聲明異議，且
      本院審酌其既係在檢察官面前所為之陳述，其陳述自無欠
      缺任意性之疑慮，以之作為證據，並無不適當之處，則依
      刑事訴訟法第159 條之5 之規定，亦得作為證據。
（四）其餘證據方法之證據能力：
   1、按傳聞法則之重要理論依據，在於傳聞證據未經當事人之
      反對詰問予以核實，乃予排斥。惟若當事人已放棄對原供
      述人之反對詰問權，於法院審判時表明同意該等傳聞證據
      可作為證據，基於證據資料愈豐富，愈有助於真實發現之
      理念，並貫徹刑事訴訟法修法加重當事人進行主義之精神
      ，確認當事人對於證據能力有處分權之制度，傳聞證據經
      當事人同意作為證據，法院認為適當者，亦得為證據。另
      當事人於調查證據時，對於傳聞證據表示「沒有意見」、
      「對於證據調查無意見」，而未於言詞辯論終結前聲明異
      議，應視為已有將該等傳聞證據採為證據之同意，此刑事
      訴訟法第159 條之5定 有明文。
   2、被告等於本院準備程序時，除被告丁○○表示不同意告訴
      人丙○○於警詢、偵訊之陳述作為證據外，對於全案卷證
      之證據能力均無意見。且於本院調查證據時，亦未於辯論
      終結前聲明異議，依刑事訴訟法第159 條之5 規定，應視
      為被告等已同意證人趙明文、俞文卿於警詢時之陳述、共
      同被告己○○、丁○○、戊○○、甲○○於警詢之陳述、
      高雄市立聯合醫院診斷證明書、和解書具有證據能力，而
      可作為證據。本院斟酌上開證據並非非法取得，亦無證明
      力明顯過低之情形，是均得採為證據。
二、得心證之理由：
    被告己○○、戊○○、甲○○於本院審理時，均坦承上開犯
    罪事實不諱。被告丁○○於本院審理時，固坦承有妨害自由
    之行為，然矢口否認有何強制犯行。辯稱：其並未強迫告訴
    人丙○○簽發本票云云。
（一）上揭犯罪事實，業據被告己○○、丁○○、戊○○、甲○○於本院審理時供認不諱，核與證人即告訴人丙○○於偵
      訊及本院審理時（見95年1 月9 日偵訊筆錄、本院96年1
      月11日審判筆錄）、證人趙明文於警詢、偵訊時（見94年
      7 月22日警詢筆錄、94年12月7 日、95年1 月9 日偵訊筆
      錄）、證人俞文卿於警詢時（見94年7 月22日警詢筆錄）
      證述情節相符。復有高雄市立聯合醫院診斷證明書、本票
      8 張、「壺說八道」入口處監視器翻拍照片10張、門號00
      00000000、0000000000、000000 0000 、0000000000、00
      00000000號行動電話之通聯紀錄在卷可資佐證，足徵被告
      等任意性之自白均與事實相符，應堪採信。
（二）被告蔡健鵬雖以前揭情詞置辯。然按共犯共同實施犯罪行
      為，在合同意思範圍內，相互利用他人之行為，以達其犯
      罪之目的，原不必每一階段均參與，只須分擔犯罪行為之
      一部，即應對於全部所發生之結果共同負責；又共同正犯
      之意思聯絡，不限於事前有所謀議，於行為當時，基於相
      互之認識，以共同犯罪之意思參與者，亦無礙於共同正犯
      之成立，且其表示之方法，亦不以明示通謀為必要，即相
      互間有默示之合致，亦無不可。（最高法院73年臺上字第
      2364號判例意旨、91年度臺上字第5849號判決意旨參照）
      。查證人即告訴人丙○○於本院審理時，已結證稱：當時
      被告丁○○開車坐在前面，從前面的抽屜中抽出本票，是
      被告甲○○命渠簽發本票等語（見本院96年1 月11日審判
      筆錄）。足見告訴人丙○○係於被告丁○○取出本票後，
      再由被告甲○○指使簽發上開本票。則被告等於行為當時
      ，雖無明示之強制告訴人丙○○簽發本票之共同犯意聯絡
      ，然其等應係基於相互之認識，由被告丁○○提出空白本
      票後，繼由被告甲○○出言迫使告訴人丙○○簽發，其等
      間應有共同犯罪之意思而參與該部分犯行甚明。參諸上開
      說明，應認被告丁○○就強制告訴人丙○○簽發本票部分
      ，亦應與被告己○○、戊○○及甲○○等人有犯意之聯絡
      及行為之分擔。
（三）本案事證已臻明確，被告等犯行，堪以認定，均應依法論
      科。
三、適用法律及量刑：
（一）查被告等行為後，刑法業於94年2 月2 日經總統以華總一
      義字第09400014901 號令修正公布，並於95年7 月1 日施
      行，刑法施行法第1 條之1 亦於95年6 月14日經總統以華
      總一義字第09500085181 號令公布施行，參酌最高法院95
      年5 月23日刑事庭第8 次會議決議，修正後刑法第2 條第
      1 項之規定，係規範行為後法律變更所生新舊法律比較適
      用之準據法，於修正後刑法施行後，應適用修正後刑法第
      2 條第1 項之規定，為「從舊從輕」之比較。另於比較時
      應就罪刑有關之共犯、未遂犯、想像競合犯、牽連犯、連
      續犯、結合犯，以及累犯加重、自首減輕暨其他法定加減
      原因（如身分加減）與加減比例等一切情形，本於統一性
      及整體性原則，綜其全部罪刑之結果而為比較。本院審酌
      ：
   1、刑法第28條共犯修正施行前規定「2 人以上共同實施犯罪
      之行為者，皆為正犯」，修正施行後規定「2 人以上共同
      實行犯罪之行為者，皆為正犯」，修法後將完全未參與犯
      罪行為之實行之陰謀共同正犯及預備共同正犯刪除。而本
      案被告等對於本案犯行均有犯意聯絡及行為分擔，並皆已
      著手於犯罪行為，均屬實行犯行之正犯，不論依修正前之
      刑法第28條，或修正後之刑法第28條之規定，均構成共同
      正犯，對被告等而言並無有利或不利之情形，應逕依修正
      前之刑法第28條，論以共同正犯。
   2、修正後刑法第33條第5 款規定「罰金：新臺幣一千元以上
      ，以百元計算之。」，與修正前刑法第33條第5 款規定「
      罰金：一元以上。」不同，經比較新舊法結果，以被告行
      為時之舊法較為有利於被告。
   3、刑法第55條牽連犯之規定，業於94年2 月2 日修正刪除，
      並於95年7 月1 日施行。是於新法修正施行後，被告之數
      犯罪行為，即須分論併罰。此刪除雖非犯罪構成要件之變
      更，但顯已影響行為人刑罰之法律效果，自屬法律有變更
      ，依新法第2 條第1 項規定，比較新、舊法結果，仍應適
      用較有利於被告之行為時法律即舊法論以牽連犯。
   4、經綜其全部罪刑之結果而為比較，以修正前刑法有利於被
      告等，應一體適用修正前刑法之規定。
   5、又刑法施行法第1 條之1 之立法理由說明謂：「……考量
      新修正之刑法施行後，不再適用現行法規所定貨幣單位折
      算新臺幣條例，為使罰金數額趨於一致，避免衍生新舊法
      比較適用問題，以緩和實務適用法律之衝擊，於不變動罰
      金數額之前提下，爰為第2 項規定。」可知本條之規定，
      即在於避免就罰金之提高比較新舊法，且依本條規定，將
      罰金貨幣單位改為新臺幣，再予提高30倍，等於依罰金罰
      鍰提高標準條例第1 條前段提高10倍後，折算為新臺幣之
      金額，故實際上並無變更，而不在法律變更比較新舊法之
      列。按照法官除有特別規定外，應依現時有效法律裁判之
      原則，應逕行適用刑法施行法第1條 之1 第1 、2 項規定
      （臺灣高等法院暨所屬法院95年法律座談會刑事類提案第
      19號參照）。是依上開說明，刑法第302 條、第304 條、
      第277 條法定刑中罰金刑部分，應逕依刑法師刑法第1 條
      之1 規定，提高標準，附此敘明。
（二）按刑法第302 條第1 項之剝奪他人行動自由罪，以私行拘
      禁或以其他非法方法，剝奪人之行動自由為要件。所謂非
      法方法，當包括強暴、脅迫、恐嚇等足以剝奪他人行動自
      由之情形在內。故剝奪他人行動自由所實施之非法方法，
      縱合於刑法第305 條恐嚇危害安全之情形，仍應視為剝奪
      他人行動自由之部分行為，不應再論以該恐嚇危害安全罪
      （最高法院88年臺上字第6758號判決意旨參照）。次按刑
      法第302 條第1 項之妨害自由罪，係妨害他人自由之概括
      規定，若行為人具有一定目的，以非法方法剝奪人之行動
      自由者，除法律別有處罰較重之規定（例如略誘及擄人勒
      贖等罪），應適用各該規定處斷外，如以使人行無義務之
      事，或妨害人行使權利為目的，而其所施強暴、脅迫，復
      已達於剝奪人行動自由之程度，即祇成立本罪，不應再依
      同法第304 條論處。誠以此項使人行無義務之事，或妨害
      人行使權利之低度行為，應為剝奪人行動自由之高度行為
      所吸收，不能以其目的係在使人行無義務之事，或妨害人
      行使權利，認為係觸犯刑法第302 條第1 項及第304 條第
      1 項之2 罪名，依同法第55條規定從一重處斷（最高法院
      30年上字第1693號、29年上字第3757號判例意旨參照）。
      又按刑法第302 條所謂私行拘禁，乃指非法拘捕禁押而言
      ，必行為人有實施拘禁之行為始稱相當，若將被害人拘禁
      於一定處所，繼續較久之時間，而剝奪其行動自由，仍屬
      私行拘禁；又所謂以非法方法剝奪人之行動自由，係指以
      私禁外之非法方法，妨害其行動自由而言。（最高法院71
      年度臺上字第520 號、85年度臺上字第4514號判決意旨參
      照）。再按以強暴之方法剝奪人之行動自由時，若無傷害
      之故意，而於實施強暴行為之過程中，致被害人受有傷害
      ，乃實施強暴之當然結果，固不另論傷害罪。惟妨害自由
      罪，並非以傷人為當然之手段，若行為人另具有傷害故意
      ，且發生傷害結果，自應成立傷害罪名，如經合法告訴，
      即應負傷害罪責，而與妨害自由罪有方法結果之牽連關係
      ，按修正前刑法第55條之規定從一重處斷（最高法院94年
      度臺上字第4781號判決意旨參照）。查被告己○○、丁○○、戊○○、甲○○等人，逼迫告訴人溫誠伭上車、進入
      「壺說八道」，並將告訴人丙○○載往澄清湖附近山區、
      「彩色巴黎」等地，顯使告訴人丙○○喪失任意行動、離
      去之意思決定自由，核其等所為，均係犯刑法第302 條第
      1 項之以其他非法方法，剝奪人之行動自由罪。又查，被
      告戊○○、甲○○於剝奪告訴人丙○○行動自由中，另因
      告訴人丙○○取款未成及告訴人丙○○要求離去等情，出
      手傷害告訴人丙○○，顯均係另有傷害犯意，是核其等所
      為，均係犯刑法第277 條第1 項之傷害罪。被告等基於妨
      害自由之犯意聯絡，將告訴人丙○○強行載往「壺說八道
      」談判，被告戊○○復以恐嚇危害安全之行為，迫使告訴
      人丙○○聯絡籌款，該等恐嚇行為，應屬包含在強制罪之
      同一意念中，為強制罪之部分行為，不另論刑法305 條之
      恐嚇罪。至被告己○○、丁○○、戊○○、甲○○於剝奪
      告訴人丙○○行動自由中，強令告訴人丙○○簽立本票，
      及聯繫籌款，使告訴人丙○○行無義務之低度行為，為剝
      奪告訴人丙○○行動自由之高度行為所吸收，仍應視為剝
      奪行動自由之部分行為，爰不另論以同法第304 條之強制
      罪。被告戊○○先與被告甲○○聯手毆打告訴人丙○○，
      又另行毆打告訴人丙○○，係利用同一機會下，接續而為
      之數個舉動，依一般社會健全之觀念，在時間差距上難以
      強行分開，且侵害同一法益，為接續犯，應予包括之評價
      ，而為實質上一罪，附此敘明。另刑法第302 條第1 項之
      犯罪，係行為繼續而非狀態繼續，即自剝奪告訴人之行動
      自由起至回復其行動自由為止，均在犯罪行為繼續進行之
      中（最高法院87年度臺上字第2643號判決意旨參照），查
      被告等將告訴人丙○○強押上車，載往「壺說八道」，嗣
      再陸續載往澄清湖山區、「彩色巴黎」等地，其等先後剝
      奪告訴人丙○○行動自由之所為，均不失為剝奪他人行動
      自由之行為繼續，而非行為之接續，附予敘明（臺灣高等
      法院93年度上訴字第1325號判決意旨參照）。被告己○○
      、丁○○、戊○○、甲○○就上開妨害自由犯行，被告戊○○、甲○○就上開傷害犯行，有犯意聯絡及行為分擔，
      均為共同正犯。又被告戊○○、甲○○所犯上開妨害自由
      、傷害2 罪間，有方法、結果之牽連關係，為牽連犯，應
      依修正前刑法第55條後段規定從一重之妨害自由罪處斷。
（三）原審對被告等為有罪科刑之判決，固非無見。惟查：
   1、被告等人駕駛車輛搭載告訴人丙○○至「壺說八道」談判
      ，其間丙○○屢次要求離去，均遭被告等人拒絕，被告丁○○、戊○○、甲○○等人復搭載告訴人丙○○前往澄清
      湖附近山區，以此非法方法，剝奪丙○○之行動自由，並
      非私行拘禁告訴人丙○○，原審認被告等所為，係私行拘
      禁，即有未洽。
   2、被告戊○○、甲○○於剝奪行動自由中，另因取款未果及
      告訴人丙○○要求離去等情，另行起意傷害告訴人丙○○
      ，顯係另有傷害犯意，難認係妨害自由之強暴行為之當然
      結果，應另成立傷害罪。原審認所為傷害行為應為妨害自
      由所吸收，亦有未洽。
   3、又原審於理由欄敘明審酌被告等犯後未與告訴人達成和解
      而量刑。然被告等事後已與告訴人達成和解，有和解書1
      紙在卷可稽，另告訴人丙○○於本院審理時，亦表示本案
      係因被告己○○見渠為賭債所苦，遂出借款項協助渠償還
      賭債，未料渠重蹈覆轍，被告等始為本案犯行等語（見本
      院96年1 月11日審判筆錄），足見被告等尚非窮兇惡極之
      徒。且告訴人丙○○於本院審理時，亦表示原諒被告等，
      請求本院予被告等自新之機會（見本院96年1 月11日審判
      筆錄）。原審未及審酌上開情事，亦有未當。被告蔡進順
      、丁○○以原審量刑過重為由，提起上訴，為有理由。又
      被告蔡健鵬於本院審理時，雖供陳某真實姓名年籍不詳，
      綽號「天仔」之成年男子亦與其等同往「壺說八道」，並
      有翻拍相片在卷足佐。然查該綽號「天仔」之男子之年籍
      資料既屬不明，檢察官就本案有無其他共犯參與乙節，亦
      未提出可資調查之證據方法，則該綽號「天仔」之男子在
      場原因即屬不明，亦無從認定渠客觀上有何本案犯行，主
      觀上是否與本案被告等間有何犯意聯絡或行為分擔，自難
      認本案尚有其他共犯參與犯罪。是本案尚乏證據可認有其
      他共犯參與本案犯行，檢察官上訴意旨認本案犯罪過程牽
      涉多人，應有共犯云云，亦係憶測，雖難謂有理由。惟原
      審判決亦有前開可議之處，應由本院將原判決撤銷改判。
      爰審酌被告等不思以合法途徑索討債務，動輒以肢體及言
      語暴力逼迫告訴人交付債款。而時下暴力討債之風猖獗，
      債務人在走投無路下，鋌而走險或自戕之悲劇時常見諸報
      端，被告等竟以身試法，危害社會善良秩序非輕，本應嚴
      懲，以收刑罰儆惕之效。惟念及被告等犯後均已坦承犯行
      ，已有悔意。且被告等犯罪動機乃係出於愚義，尚非罪盈
      惡稔之徒。反觀告訴人丙○○，受被告己○○友義資助，
      竟不知心存感恩，竟臨訟趁機要求巨額補償金，而被告己○○亦應允一筆勾銷告訴人丙○○之前積欠之債務等一切
      情狀，量處如主文所示之刑。又被告等行為後，刑法第41
      條亦經修正，被告等於犯罪時之刑法第41條第1 項前段規
      定：「犯最重本刑為5 年以下有期徒刑以下之刑之罪，而
      受6 個月以下有期徒刑或拘役之宣告，因身體、教育、職
      業、家庭之關係或其他正當事由，執行顯有困難者，得以
      1 元以上3 元以下折算1 日，易科罰金。」又其行為時之
      易科罰金折算標準，修正前罰金罰鍰提高標準條例第2 條
      前段（現已刪除）規定，就其原定數額提高為100 倍折算
      1 日，則本案被告等行為時之易科罰金折算標準，應以銀
      元10 0元、200 元、300 元折算1 日，經折算為新臺幣後
      ，應以新臺幣300 元、600 元、900 元折算為1 日。惟95
      年7 月1 日修正公布施行之刑法第41條第1 項前段則規定
      ：「犯最重本刑為5 年以下有期徒刑以下之刑之罪，而受
      6 個月以下有期徒刑或拘役之宣告者，得以新臺幣1,000
      元、2,000 元或3,000 元折算1 日，易科罰金。」，比較
      修正前後之易科罰金折算標準，以95年7 月1 日修正公布
      施行前之規定，較有利於被告等，則應依刑法第2 條第1
      項前段，適用修正前刑法第41條第1 項前段規定，諭知易
      科罰金之折算標準。
四、末查，被告己○○、丁○○、戊○○、甲○○前均未曾受有
    期徒刑以上刑之宣告，因一時疏失，偶罹刑典，事後已與告
    訴人達成和解，有和解書1 紙附卷可憑，信其等經此偵、審
    程序及刑之宣告教訓後，均應知警惕而無再犯之虞，本院因
    認暫不執行其刑為當，予以宣告緩刑2 年（緩刑規定逕適用
    新法，無新舊法比較之問題，最高法院95年第8 次刑事庭會
    議決議參照），用啟自新。
據上論斷，應依刑事訴訟法第455 條之1 第3 項、第369 條第1
項前段、第364 條、第299 條第1 項前段，刑法第2 條第1 項前
段、第277 條第1 項、第302 條第1 項、第74條第1 款、修正前
刑法第28條、第55條、第41條第1 項前段，刑法施行法第1 條之
1 、修正前罰金罰鍰提高標準條例第2 條，判決如主文。
本案經檢察官乙○○到庭執行職務。
中　　華　　民　　國　　96　　年　　1 　　月　　25　　日
                  刑事第九庭審判長法　官  王啟明
                                  法  官  王奕勳
                                  法  官  謝梨敏
以上正本證明與原本無異。
不得上訴。
                                  書記官  林志衡
中　　華　　民　　國　　96　　年　　1 　　月　　25　　日
附錄論罪法條：
刑法第277條
傷害人之身體或健康者，處 3 年以下有期徒刑、拘役或 1 千元
以下罰金。
犯前項之罪因而致人於死者，處無期徒刑或7年以上有期徒刑；
致重傷者，處3年以上10年以下有期徒刑。
中華民國刑法第302條第1項
私行拘禁或以其他非法方法，剝奪人之行動自由者，處 5 年以下
有期徒刑、拘役或 3 百元以下罰金。
